【裁判字號】    97,易緝,7
【裁判日期】    970711
【裁判案由】    竊盜
【裁判全文】
臺灣屏東地方法院刑事判決               97年度易緝字第7號
公  訴  人  臺灣屏東地方法院檢察署檢察官
被      告  乙○○
上列被告因竊盜案件，經檢察官提起公訴（96年度偵字第170 號
），被告經通緝到案（原案號：96年度易字第130 號），本院判
決如下：
    主  文
乙○○無罪。
    理  由
一、公訴意旨略以：被告乙○○意圖為自己不法之所有，於民國
    95年12月26日上午11時30分許，在屏東縣屏東市○○路與礦
    協新村旁水溝，持足以為兇器之鐵鎚、鐵鑿各1 支，及鐵鍬
    2 支，竊取屏東市公所之水溝蓋1 面，得手後正欲離去之際
    ，為警當場查獲，並扣得上開工具及水溝蓋1 面，因認被告
    涉犯刑法第第321 條第1 項第3 款之加重竊盜罪云云。
二、按「除簡式審判程序、簡易程序及第三百七十六條第一款、
    第二款所列之罪之案件外，第一審應行合議審判。」、「左
    列各罪之案件，經第二審判決者，不得上訴於第三審法院。
    一、最重本刑為三年以下有期徒刑、拘役或專科罰金之罪。
    二、刑法第三百二十條、第三百二十一條之竊盜罪。」此刑
    事訴訟法第284 條之1 、第376 條第2 款分別定有明文。經
    查，本件檢察官起訴被告係犯刑法第321 條第1 項第3 款之
    加重竊盜罪，故依上開規定，自得獨任為之，就此合先敘明
    。
三、次按犯罪事實應依證據認定之，無證據不得認定犯罪事實；
    又不能證明被告犯罪或其行為不罰者，應諭知無罪之判決，
    刑事訴訟法第154 條第2 項第301 條第1 項分別定有明文
    。次按犯罪事實應依證據認定之，所謂證據，須適於為被告
    犯罪事實之證明者，始得採為斷罪資料。」、「認定犯罪事
    實所憑之證據，雖不以直接證據為限，間接證據亦包括在內
    ；然而無論直接或間接證據，其為訴訟上之證明，須於通常
    一般之人均不致有所懷疑，而得確信其為真實之程度者，始
    得據為有罪之認定；又認定不利於被告之事實，須依積極證
    據，苟積極證據不足為不利於被告事實之認定時，即應為有
    利於被告之認定，更不必有何有利之證據，此有最高法院53
    年度台上字第2750號、76年度台上字第4986號、30年度上字
    第816 號判例可供參酌。況刑事訴訟法第161 條已於91年2
    月8 日修正公布，其第1 項規定：檢察官就被告犯罪事實，
    應負舉證責任，並指出證明之方法。因此，檢察官對於起訴
    之犯罪事實，應負提出證據及說服之實質舉證責任。倘其所
    提出之證據，不足為被告有罪之積極證明，或其指出證明之
    方法，無從說服法院以形成被告有罪之心證，基於無罪推定
    之原則，自應為被告無罪判決之諭知，最高法院92年度台上
    字第128 號判例亦明揭此旨。準此，刑事訴訟制度受「倘有
    懷疑，則從被告之利益為解釋」、「被告應被推定為無罪」
    原則所支配，故得為訴訟上證明者，無論為直接或間接證據
    ，須客觀上於吾人一般社會生活經驗均不致有所懷疑，而達
    於確信之程度者，且除認定被告犯罪之外，無從本於同一事
    證為其他有利於被告之合理推斷，始可以之為不利之認定，
    倘其證明尚未達於確信之程度，而有合理可疑存在時，即難
    據為被告有罪之認定。
四、本件公訴人認被告涉犯刑法第321 條第1 項第3 款之加重竊
    盜罪，無非係以(一)被害人即屏東市公所工務課技士莊永楠指
    訴；(二)警員甲○○之調查報告；(三)被害人立具之贓物認領保
    管單、現場照片；(四)扣案之鐵鎚、鐵鑿各1 支，及鐵鍬2支
    等為主要證據。惟訊據被告固坦承於上開時、地持鐵鍬等工
    具挖取水溝蓋，然堅決否認有竊盜犯行，辯稱：是因為礦協
    新村舊裏頭有一個水溝蓋不見了，走路不方便，所以我要將
    這個水溝蓋移到那裡去填補等語。經查：
  (一)按刑法竊盜罪之成立，除須有竊取他人財物之行為外，尚以
    行為人有為自己或第三人不法所有意圖之主觀違法要件，始
    足當之，如其目的僅在供自己或他人之使用收益，並無不法
    所有之意圖，即與竊盜罪之構成要件不符。
  (二)被告於上開時、地持鐵鍬等工具挖取水溝蓋乙事，業據被告
    於本院審理時坦承不諱，並有被害人即屏東市公所工務課技
    士莊永楠於警詢之陳述及警員甲○○之調查報告在卷可證；
    此外，復有被害人立具之贓物認領保管單、現場照片，及扣
    案之鐵鎚、鐵鑿各1 支、鐵鍬2 支等為證，可信為實在。
  (三)本件被告自警詢、偵訊，乃至本院，均已辯解係要去填補礦
    協新村內一個水溝蓋不見的洞等語（見警卷第4 頁、偵卷第
    5 頁、本院97年2 月29日準備程序筆錄），經本院傳訊查獲
    員警甲○○到庭證述：「（有無問被告為何偷水溝蓋？）是
    在派出所問的時候，他有說，至於說什麼我忘記了。（提示
    警卷第4 頁被告是否回答這樣？）是。（你們有無查過礦協
    新村是否有被告所說的壹個洞？）沒有。但是當時礦協新村
    的水溝蓋確實有遭小偷偷竊，所以被告講的應該是有那個洞
    在。」等語（見本院97年7 月10日審判筆錄），足見被告上
    開辯解應非虛偽。
  (四)是則，本件被告主觀上既係要將水溝蓋拿去填補礦協新村內
    一個水溝蓋不見的洞，以利路人行走，即難認有何不法所有
    之意圖。此外，復查無其他積極證據足資證明被告確有攜帶
    兇器竊盜之犯行，故被告被訴攜帶兇器竊盜罪自屬不能證明
    。揆諸首揭法律條文及判例說明，自應諭知被告無罪之判決
    ，以免冤抑。
五、據上論斷，應依刑事訴訟法第301 條第1 項，判決如主文。
中    華    民    國    97    年    7     月    11    日
                  刑事第一庭    法  官  曾吉雄
以上正本證明與原本無異。
如不服本判決應於收受本判決送達後十日內向本院提出上訴書狀，
其未敘述上訴理由者，並得於提起上訴後十日內向本院補提理由
書狀（均須按他造當事人之人數附繕本）「切勿逕送上級法院」
中    華    民    國    97    年    7     月    11    日
                                書記官  卓春成


司法院資訊處製作；財團法人民間司法改革基金會備份。
